臺灣臺中地方法院民事判決
110年度中簡字第2867號
原      告  鄭秀惠  


訴訟代理人  林沛妤律師
被      告  林純敏  


訴訟代理人  林更穎律師
複代理人    王琮鈞律師
            宋豐浚律師
上列當事人間請求損害賠償等事件，本院於民國111年4月20日言
詞辯論終結，判決如下︰
　　主　　　文
被告應給付原告新臺幣參萬參仟元，及自民國一一一年一月八日
起至清償日止，按週年利率百分之五計算之利息。
原告其餘之訴駁回。
訴訟費用由被告負擔百分之十四，餘由原告負擔。
本判決原告勝訴部分得假執行。但被告如以新臺幣參萬參仟元為
原告預供擔保，得免為假執行。
    事實及理由
壹、兩造爭執要旨：
  一、原告主張：原告自民國105年8月起，向被告承租門牌號碼
      臺中市○○區○○○路00巷00號5層樓之房屋（下稱系爭房屋）
      ，雙方並簽立房屋租賃契約書（下稱系爭租約），約定每
      月租金新臺幣（下同）15,000元，原告另已給付押金3萬
      元。豈料原告入住系爭房屋不久後，系爭房屋即陸續出現
      漏水，原告曾於105年11月間通知被告至系爭房屋查看，
      被告表示將予修繕，原告因此與被告續簽房屋租賃契約，
      約定租賃期間至110年10月9日止。嗣因系爭房屋漏水情形
      仍無法緩解，兩造遂協商提早終止系爭租約，被告並承諾
      賠償，雙方除簽立租賃協議書外，被告另於110年2月20日
      寄發存證信函（下稱系爭存證信函）予原告，表示同意全
      數退還押金。後原告於110年5月提前搬離系爭房屋並通知
      被告，系爭租約因而終止。詎被告遲至110年10月9日始與
      原告點交系爭房屋，且迄未退還押金3萬元，依系爭租約
      第5條之約定及系爭存證信函之承諾，被告應返還押金3萬
      元予原告。又系爭房屋有多處漏水而無法使用之情形，經
      原告多次催告被告修繕均未獲置理，依同法第441條反面
      解釋、第225條第1項、第266條及第179條關於不當得利之
      規定，被告應按漏水待修繕面積之比例減少租金並返還溢
      收之租金；且因被告未依租約本旨提供原告完全使用系爭
      房屋，仍每月收取全數租金，亦應依民法第227條、第226
      條不完全給付之規定，對原告負損害賠償之責；再原告亦
      得依被告之承諾，請求被告給付原告承租期間因漏水所受
      之損害，以系爭租約約定之租金5分之1即每月3,000元計
      算，自105年8月起至110年5月10日止，合計58個月，被告
      溢收之租金及應賠償原告之損害共174,000元，爰依上開
      順序請求本院擇一為有利於原告之判決。另原告因系爭房
      屋漏水受有非財產上之損害，依民法第227條之1準用第19
      5條之規定，原告得請求被告賠償精神慰撫金36,000元。
      為此，爰提起本件訴訟，請求被告退還押金3萬元、返還
      不當得利或賠償損害174,000元、給付精神慰撫金36,000
      元，合計24萬元，並聲明：被告應給付原告24萬元，及自
      111年1月8日起至清償日止，按週年利率百分之5計算之利
      息（見本院卷第123、408頁）。  
　二、被告抗辯：系爭房屋並無漏水，若有漏水，何以原告仍向
      被告承租長達5年之久？顯不合常情，原告復未舉證證明
      系爭房屋確有漏水。被告既已交付系爭房屋予原告使用，
      且無給付不能或不完全給付之情，更無所謂不當得利之問
      題，原告請求被告返還174,000元之不當得利或賠償損害
      ，並無理由。又原告請求精神慰撫金36,000元部分，亦須
      以證明系爭房屋有漏水為前提，且原告承租5年，系爭房
      屋縱有漏水，亦難認情節重大，原告此部分主張亦無理由
      。再者，原告雖提前於110年5月間遷離系爭房屋，惟並未
      歸還鑰匙及回復原狀，迄至110年10月9日始將系爭房屋點
      交返還被告，且原告租金僅給付至110年2月止，110年3月
      至9月租金共計105,000元尚未給付，被告主張以此積欠之
      租金與原告本件請求之金額互為抵銷。退步言，縱認系爭
      租約於110年5月提前終止，被告亦得主張以原告110年3月
      、4月積欠之租金3萬元及自110年5月10日起至同年10月9
      日止相當於租金之不當得利75,000元予原告本件請求之金
      額互為抵銷等語。並聲明：㈠原告之訴駁回。㈡如受不利判
      決，願供擔保，請准宣告免為假執行。
貳、得心證之理由：
  一、查原告自105年8月10日起先向訴外人林鄭秀琴承租系爭房
      屋，約定租期至107年8月9日止；復自106年10月10日起向
      被告承租系爭房屋，約定租期至108年10月9日止；再於10
      8年10月間與被告續約，約定租期至110年10月9日止，上
      開租約約定每月租金均為15,000元，原告另給付被告押金
      3萬元。後原告於110年5月間以系爭房屋漏水為由，通知
      被告提前終止租約，惟兩造遲至110年10月9日始辦理點交
      。又系爭房屋之租金截至110年2月為止，原告均已如數給
      付，自110年3月起至10月止之租金則迄未給付，被告亦未
      將3萬元押金返還原告等情，有房屋租賃契約書、原告存
      摺內頁之匯款紀錄、原告與被告配偶間之通訊軟體對話紀
      錄、房屋點交切結書附卷可稽，此情應堪認定。原告主張
      其與被告間之租約始於105年8月10日及其業已支付110年3
      月份之租金云云，核與上開租賃契約書及匯款紀錄均有未
      合，蓋兩造約定租金應於每月10日繳納，原告於110年1月
      以前大致在每月12日以前匯款予被告，原告最後1筆租金
      係於110年2月23日匯款，當月再無其他匯款予被告之紀錄
      ，該次匯款應係用以繳納110年2月份之租金，是認原告此
      部分之主張，委無可採。再被告於本院審理中同意返還原
      告押金3萬元（見本院卷第409頁），基於處分權主義，應
      認原告請求被告給付押金3萬元，於法洵屬有據。
  二、原告雖主張其於110年5月即已提前搬離系爭房屋並通知被
      告終止租約，系爭租約自該時起即已終止，被告遲至110
      年10月9日始與原告點交系爭房屋，應不得向被告請求110
      年6月至10月之租金云云。而被告對系爭租約提前於110年
      5月終止並不爭執（見本院卷第520頁），惟抗辯原告直到
      110年10月9日才交還系爭房屋鑰匙、結清水電費等語。查
      觀諸被告所提房屋點交切結書（見本院卷第579頁），原
      告直至110年10月9日始與被告點交系爭房屋，且當日因原
      告尚未依約完成最後清潔工作，雙方又於110年10月9日辦
      理第二次點交。足見原告直到110年10月23日才將系爭房
      屋完全清空並回復原狀，且原告亦無法舉證證明其在110
      年10月9日以前即已通知被告前來點交系爭房屋，雙方未
      能於110年5月點交系爭房屋係屬可歸責被告之事由，準此
      ，原告於110年5月系爭租約終止後至110年10月9日兩造點
      交系爭房屋前，應有持續占用系爭房屋之事實，其占有復
      無法律上之原因，致被告受有不能使用、收益之損害，則
      被告請求原告給付自110年3月10日起至10月9日止所積欠
      之租金及相當於租金之不當得利合計105,000元【計算式
      ：15,000元×7個月＝105,000元】，應屬有據。
  三、原告再主張系爭房屋自105年8月起即已出現多處漏水，經
      原告多次催告被告修繕均未獲置理，應按漏水待修繕之面
      積比例減少租金等語。被告則否認系爭房屋有何漏水之情
      形。按出租人應以合於所約定使用、收益之租賃物，交付
      承租人，並應於租賃關係存續中保持其合於約定使用、收
      益之狀態，民法第四百二十三條定有明文。出租人未盡此
      項義務時，依民法第四百四十一條之反面解釋，承租人於
      其不能依約定為租賃物使用、收益之期間，應得按其不能
      使用、收益之程度免其支付租金之義務（最高法院92年度
      台上字第2640號民事判決可資參照）。經查：
　　㈠依原告所提系爭房屋之照片（見本院卷第131頁以下、第34
      3頁以下），明顯可見系爭房屋一樓廚房流理台上方之櫥
      櫃表面因受潮而凸起或塌陷、板材無法密合、出現霉斑，
      一樓客廳天花板及水塔因受潮而表面油漆脫落、出現壁癌
      ，二樓後陽台牆面因受潮而表面龜裂、脫落，三樓樓梯間
      牆面有大片壁癌，四樓房間內地面潮濕，五樓天花板因受
      潮而略有塌陷、窗戶下方牆壁及地板潮濕，甚至積水，足
      徵系爭房屋多處均有出現漏水，衡情已嚴重影響生活品質
      ，不堪居住。被告否認系爭房屋有何漏水之情形，係與實
      情不符，自無足採。
　　㈡惟上開照片係原告於110年間所拍攝；稽之證人即原告之子
      王柏翔於本院審理中證稱：「承租前有去現場看屋，現場
      沒有看到任何壁癌或漏水。搬入後下雨過沒多久就出現壁
      癌及漏水，先是2樓的後陽台漏水，後來1樓廚房也有漏水
      。壁癌出現在2樓至3樓樓梯的轉角，1樓鐵捲門後面的樑
      柱也出現壁癌。後來5樓頂樓室內地板有水，不知道水是
      從外面露台或何處進來的。這些狀況是搬進續二年內陸續
      發生的」等語（見本院卷第544至545頁）；佐以原告於起
      訴狀自陳：「原告入住後，便發現房屋漏水嚴重…一開始
      由五樓、二樓、一樓漏水，並於隔年進行二樓採光罩修繕
      ，雖有緩解漏水之情形，卻無法解決漏水…108年開始漏水
      狀況越發嚴重，四樓也開始漏水…」等語（見本院卷第19
      頁）。可知原告於105年8月入住系爭房屋之初，系爭房屋
      並無漏水情形，待原告入住後，系爭房屋始陸陸續續出現
      多處漏水，系爭房屋之漏水情形係隨時間之經過而日益嚴
      重，並非一開始即如上開照片所示不堪居住。則系爭房屋
      自何時起漏水情形始嚴重到影響原告之居住品質，甚至不
      堪居住，而未能符合兩造所約定使用、收益之目的，應予
      進一步認定。　　　
　　㈢原告雖主張其自105年起即通知被告修繕系爭房屋，被告僅
      修繕系爭房屋2樓陽台採光罩，其餘部分始終未修繕云云
      。然被告僅承認其於原告租賃期間曾修繕系爭房屋2樓之
      採光罩，其他位置原告未曾通知其修繕等語，原告就其曾
      通知被告修繕系爭房屋2樓採光罩以外之其他位置乙節復
      未能舉證以實其說，原告此部分之主張自不足採信。證人
      王柏翔固證稱系爭房屋雖然有漏水，但因為房東有跟我媽
      媽說要修繕，所以我媽媽才承租及續約等語（見本院卷第
      546頁），惟證人王柏翔自承此情係聽原告轉述，既未親
      自見聞，所言自難以遽信。再者，苟系爭房屋自105年8月
      起漏水情形已嚴重到影響原告生活品質，系爭房屋之修繕
      應非短期內可以完成，原告在系爭房屋修繕期間亦難以繼
      續居住在系爭房屋內，原告豈有可能於106年10月10日仍
      與被告簽訂租約、於108年10月10日又再續訂租約，忍受
      生活品質不佳之期間長達三年？且雙方約定之租金始終一
      致，原告竟未因系爭房屋之漏水要求被告減少租金？系爭
      房屋是否果於105年8月間原告入住之初已出現嚴重影響生
      活品質之漏水情形，尚有可疑。至於原告所提租賃協議書
      之賠償方案未有被告之簽名（見本院卷第79頁），被告應
      未同意賠償；原告另提出其與房仲徐鉉閔間之通訊軟體對
      話紀錄（見本院卷第161頁以下），該房仲僅係覆述原告
      要求賠償之金額，表示其會將此金額轉達給屋主，然此賠
      償金額最終未得被告同意，均無法佐證系爭房屋自105年8
      月起即有如上開照片所示之嚴重漏水情形。
　　㈣然依原告所提其與被告配偶於109年9月12日、10月17日之
      通訊軟體對話紀錄，原告表示：「邱先生，有空可以談談
      嗎？」、「剛剛下雨，雨水直接從排油煙機灌向瓦斯爐」
      、「上次簽合約的時候不是說了要找人修嗎」、「每一次
      下雨我都提心吊膽，轉眼又過了11個月了，可以拜託找人
      來修嗎」、「我找來兩組人來看過了，都不確定漏水的地
      方是哪，原因為何，所以還是請您找人過來查看一下」等
      語；原告之配偶則回覆稱：「瞭解，那我再諮詢潭子區、
      豐原區有相關工程的廠家來看看」等語（見本院卷第41至
      45頁）；及被告自承其於109年10月24日曾請工程行李先
      生前往勘查屋況（見本院卷第530頁），足可推論系爭房
      屋至遲於108年10月10日兩造續訂租約時，應已出現如上
      開照片所示之漏水，被告之配偶方未對原告所述「上次簽
      合約的時候不是說了要找人修嗎」乙語表示反對之意，更
      配合原告之要求尋覓廠家前來修繕。
　　㈤據上，系爭房屋之漏水情形嚴重到影響居住品質而不符合
      兩造約定使用、收益之目的應係始於108年10月10日。本
      院審酌系爭房屋共有5層（第5層為鐵皮加蓋），僅第5層
      漏水情形已嚴重到完全不能使用，其餘各樓層雖係部分漏
      水仍可勉強使用，但終究無法完整利用，原告為處理漏水
      亦多有勞費，因認原告請求減少系爭房屋每月租金之五分
      之一即3,000元，尚屬合理。是原告自108年10月10日起至
      110年10月9日止可得減少之租金合計為72,000元【計算式
      ：3,000元×24個月＝72,000元】。此段期間之租金如原告
      已按租約如數給付，被告之受領即屬無法律上之原因，應
      返還予原告；如原告尚未給付，原告應給付之租金或相當
      於租金之不當得利則應按租約之數額再予減少。
  四、原告另主張其因系爭房屋漏水受有非財產上之損害等語。
      按債務人因債務不履行，致債權人之人格權受侵害者，準
      用第192條至第195條及第197條之規定，負損害賠償責任
      ；不法侵害他人之身體、健康、名譽、自由、信用、隱私
      、貞操，或不法侵害其他人格法益而情節重大者，被害人
      雖非財產上之損害，亦得請求賠償相當之金額，民法第22
      7條之1、第195條第1項分別定有明文。所謂之人格法益，
      除身體權、健康權外，尚包括居住於特定區域人之居住安
      寧與生活環境之人格法益。又出租人應以合於所約定使用
      、收益之租賃物交付承租人，並應於租賃關係存續中保持
      其合於約定使用、收益之狀態，復為民法第四百二十三條
      所明定。此項義務，為出租人之給付義務，且為其最主要
      之義務，倘有違反，應負債務不履行之責（最高法院97年
      度台上字第2307號民事裁判意旨參照）。查系爭房屋自10
      8年10月10日起全棟均有漏水，不僅牆壁出現壁癌，裝潢
      受潮膨脹、變形、塌陷，部分地面更是濕溽不堪，顯已造
      成原告精神上之痛苦，原告除須多次花費勞力、時間清潔
      外，潮濕環境難免令人感到煩躁，影響身心健康，堪認被
      告未交付合於約定使用、收益之租賃物，確已侵害原告居
      住安寧之人格法益，且侵害情節重大，原告自得依上開規
      定請求被告賠償精神慰撫金。茲審酌系爭房屋漏水期間、
      漏水面積、清理時所需花費之勞力，暨原告為專科畢業，
      現從事網拍工作，已婚，育有兩名子女，現與兩名子女及
      配偶同住，名下無不動產（見本院卷第453頁）；被告為
      碩士畢業，在一般公司上班，已婚，無子女，經濟狀況小
      康（見本院卷第521頁）等一切情狀，認原告請求被告給
      付精神慰撫金36,000元，尚屬適當。
  五、綜上所述，本件被告應返還原告30,000元押金、原告自10
      8年10月10日起至110年10月9日止可得減免之租金為72,00
      0元、被告應賠償原告之精神慰撫金為36,000元；而原告
      依租約尚積欠被告110年3月10日起至10月9日止之租金105
      ,000元，經互為計算抵銷後，被告尚應給付原告33,000元
      。從而，原告依系爭租約、不當得利及債務不履行之法律
      關係，請求被告給付原告33,000元，及自111年1月8日起
      （民事準備㈡狀交付被告收受之翌日，見本院卷第411頁）
      至清償日止，按週年利率百分之5計算之遲延利息，為有
      理由，應予准許；逾此範圍之請求，則屬無據，應予駁回
      。
  六、本判決原告勝訴部分，係就民事訴訟法第427條第1項至第
      4項訴訟適用簡易程序所為被告敗訴之判決，依同法第389
      條第1項第3款，應依職權宣告假執行。被告陳明願供擔保
      ，請准宣告免為假執行，經核於法尚無不合，爰酌定相當
      之擔保金額，併予准許。
  七、本件事證已臻明確，兩造其餘攻擊防禦方法及舉證，與本
      件判決結果並無影響，爰不逐一論述。
參、訴訟費用負擔之依據：民事訴訟法第79條。
中　　華　　民　　國　　111 　年　　5 　　月　　20　　日
                  臺中簡易庭    法  官  林筱涵
以上為正本係照原本作成。
如不服本判決，應於送達後20日內，向本院提出上訴狀並表明上
訴理由，如於本判決宣示後送達前提起上訴者，應於判決送達後
20日內補提上訴理由書（須附繕本）。如委任律師提起上訴者，
應一併繳納上訴審裁判費。
中　　華　　民　　國　　111 　年　　5 　　月　　20　　日
                                書記官  張峻偉